【裁判字號】    88,易,1092
【裁判日期】    890427
【裁判案由】    詐欺
【裁判全文】
台灣苗栗地方法院刑事判決                        八十八年度易字第一九二號
    公  訴  人  臺灣苗栗地方法院檢察署檢察官
    被      告  甲○○
右列被告因詐欺案件，經檢察官提起公訴（八十八年度偵字第五二三九號、八十八年
偵續字第一八號），本院判決如左：
    主  文
甲○○共同連續意圖為自己不法之所有，以詐術使人將本人之物交付，處有期徒刑壹
年。
    事  實
一、甲○○明知其經營之龍驊建材有限公司所申設支票存款帳戶，並無支付高額票據
    債務之能力，且其事業合夥人丙○○（另行審結）已於民國八十三年間，因積欠
    其債務未能清償，已有債信不足情事，而丙○○亦知其無清償高額借款之能力，
    二人竟共同意圖為自己不法之所有，並基於共同犯意之聯絡及概括犯意，於民國
    八十三年六、七月間，連續由丙○○持甲○○所交付之發票人為龍驊建材有限公
    司，付款人為中國農民銀行頭份分行，發票日期各為八十三年九月三十日、十月
    二十一日、十月三十一日，票面金額各為新臺幣 (下同)八 十七萬三千元、六十
    五萬四千二百元、一百八十萬七千元、一百七十二萬五千元、二百萬元、二百零
    三萬元及九十萬元 (二紙)之 支票八紙，向乙○○佯以調借現款支應砂石車司機
    承載運費，使楊某不疑有詐，分別交付與上開支票同額之現金計九百九十八萬九
    千二百元，詎丙○○借得上開款項後，旋即逃匿無蹤，迭經乙○○向甲○○催討
    支票債務，亦遭設詞推諉拒不償付，嗣乙○○將上開支票提示付款亦均遭拒，至
    此乙○○始知受騙。
二、案經被害人乙○○訴請臺灣苗栗地方法院檢察署檢察官偵查起訴。
    理  由
一、訊據被告甲○○固不否認簽發上開支票交付同案被告丙○○持向告訴人乙○○借
    款之事實，惟辯稱：丙○○告知需款周轉，欲先行預支二個半月之砂石運費，因
    盧某每月砂石運費高達五、六百萬元，故其先行簽發上開支票交付盧某，嗣丙○○欠債逃匿，且其公司經營不善，始無力支付票款，伊初期不知盧某係持支票向
    告訴人借款，伊也是被害人，伊有償還部分借款予告訴人，絕無詐欺意圖云云。
    然查右揭事實，業據告訴人乙○○於偵、審中到庭指訴歷歷，並稱：被告丙○○
    交付上開支票時，伊曾與被告甲○○聯絡徵信，被告甲○○甚且保證付款，並告
    知支票係為支付丙○○之運費等語；質之被告甲○○則反覆翻異前詞，初稱係因
    丙○○預支運費而交付支票，又改稱丙○○係向其借用支票，嗣復改稱係預支運
    費云云，所陳諸情之真實性如何？已有疑義；況查本件據卷附苗栗縣稅捐稽徵處
    竹南分處八十八年六月二十五日八八苗稅竹密字第八八一一七號函附八十三年龍
    驊建材有限公司營業稅申報書所示，該公司於當年度每期申報之銷售總額，最高
    僅達一千零五十餘萬元，進項成本扣抵稅額約為五百餘萬元 (八十三年三─四月
    ) ，自八十三年七月間起，銷售總額則銳減為一百餘萬元，甚且於同年九至十二
    月間，並無申報銷售總額，則被告丙○○每月承運砂石費用，何能高達五、六百
    萬元？另龍驊建材有限公司設於中國農民銀行頭份分行之上開支票存款帳戶，八
    十三年間之各次交易金額，均僅數十萬元至一百餘萬元，存款餘額最高亦僅二百
    六十餘萬元，且自同年七、八月間，交易金額明顯萎縮，此有上開銀行八十七年
    十二月八日八七農頭字第一四號函所附交易明細表附卷可稽，是被告甲○○並無
    足以償付其於八十三年六、七月間所簽發鉅額支票之能力，甚屬明確；又衡之被
    告甲○○因與被告丙○○間砂石買賣債務糾葛，前於台灣苗栗地方法院檢察署八
    十七年度偵字第二三九一號偵查中已就被告丙○○自八十三年六月間起，即有支
    票退票情事，有偵查筆錄影本附卷可佐；詎被告甲○○並無支付高額票據債務能
    力，且知丙○○債信不足，猶簽發上開支票交付被告丙○○持向告訴人乙○○借
    款，若謂非屬詐欺，孰人能信？又被告稱已還告訴人部分欠款，然為告訴人當庭
    否認，被告又未能提出任何証据供核，是被告甲○○所辯僅屬飾卸之詞，不足採
    信。另查被告丙○○於八十三年間，已有債信不足情事，已如前述，且其於中國
    農民銀行營業部申設之支票存款帳戶，甫於向告訴人借款後之同年十月七日，即
    遭拒絕往來，有上開銀行八十七年十月十三日八七農營部字第三０二二號函暨所
    附交易明細可資佐證，則被告丙○○於己身債信不足之際，仍向告訴人乙○○高
    額借貸，亦有詐欺之故意無疑。此外，並有上開支票及退票理由單影本在卷可佐
    ，被告犯罪事證明確，犯行堪以認定。
二、核被告甲○○所為，係犯刑法第三百三十九條第一項之詐欺罪。被告與丙○○彼
    等二人並有犯意之聯絡及行為分擔，均應論以共同正犯；又渠等先後多次詐欺犯
    行，時間密接，所犯均為構成要件相同之罪名，顯係基於概括犯意所為，應論以
    連續犯並依法加重其刑。爰審酌被告之素行、犯罪之動機、目的、手段、犯後態
    度及其他等一切犯罪情狀，處如主文所示之刑。
三、被告丙○○俟通緝到案後另行審結，附此說明。
據上論斷，應依刑事訴訟法第二百九十九條第一項前段，刑法第二十八條、第五十六
條、第三百三十九條第一項、罰金罰鍰提高標準條例第一條前段，判決如主文。
本案經檢察官 吳 義 聰 到庭執行職務
中    華    民    國    八十九      年    四      月    二十七      日
                                     台灣苗栗地方法院刑事庭
                                           法  官 林  誌  誠
右正本證明與原本無異。
如不服本判決，應於送達後十日內向本院提出上訴狀(須附繕本)，上訴於台灣高等
法院台中分院。
                                           書記官 陳  振  和
中    華    民    國    八十九      年    四      月    二十七      日
附錄論罪科刑法條
刑法第三三九條第一項
意圖為自己或第三人不法之所有，以詐術使人將本人或第三人之物交付者，處五年以
下有期徒刑、拘役或科或併科一千元以下罰金。


司法院資訊處製作；財團法人民間司法改革基金會備份。
